【裁判字號】    97,裁,525
【裁判日期】    970118
【裁判案由】    稅捐稽徵法
【裁判全文】
最  高  行  政  法  院  裁  定
                                     97年度裁字第00525號
上  訴  人  漢華國際股份有限公司
代  表  人  甲○○
被 上訴 人  財政部臺北市國稅局
代  表  人  凌忠嫄
上列當事人間稅捐稽徵法事件，上訴人對於中華民國96年5月24
日臺北高等行政法院95年度訴字第1685號判決，提起上訴，本院
裁定如下：
    主  文
上訴駁回。
上訴審訴訟費用由上訴人負擔。
    理  由
一、按對於高等行政法院判決之上訴，非以其違背法令為理由，
    不得為之，行政訴訟法第242條定有明文。依同法第243條第
    1項規定，判決不適用法規或適用不當者，為違背法令；而
    判決有同條第2項所列各款情形之一者，為當然違背法令。
    是當事人對於高等行政法院判決上訴，如依行政訴訟法第24
    3條第1項規定，以高等行政法院判決有不適用法規或適用不
    當為理由時，其上訴狀或理由書應有具體之指摘，並揭示該
    法規之條項或其內容；若係成文法以外之法則，應揭示該法
    則之旨趣；倘為司法院解釋或本院之判例，則應揭示該判解
    之字號或其內容。如以行政訴訟法第243條第2項所列各款情
    形為理由時，其上訴狀或理由書，應揭示合於該條項各款之
    事實。上訴狀或理由書如未依此項方法表明，或其所表明者
    與上開法條規定不合時，即難認為已對高等行政法院判決之
    違背法令有具體之指摘，其上訴自難認為合法。
二、上訴人於民國92年3月4日間進貨(購買紡織機器設備1批，下
    稱系爭機器設備)，金額計新臺幣(下同)41,376,610元(不含
    稅)，未依法取得憑證，而以非交易對象之昌辰投資股份有
    限公司(下稱昌辰公司)開立之統一發票2紙，作為進項憑證
    申報扣抵銷項稅額，並利用外銷零稅率之規定，向被上訴人
    所屬中正稽徵所申報退稅，案經被上訴人查獲，審理違章成
    立，乃依稅捐稽徵法第44條規定，按其未依法取得他人憑證
    總額41,376,610元處以5%罰鍰計2,068,830元。上訴人不服
    ，循序提起行政訴訟，經原審判決駁回其訴。
三、上訴人對於原審判決不服，提起本件上訴，略以：原審以訴
    外人昌辰公司無資力購買系爭機器設備為由，認定昌辰公司
    要創造營業額因而故作虛偽買賣，違背手無資金之人原亦可
    能為買賣行為而賺取差價之經驗法則；且昌辰公司既於92年
    底辦理決清算，旋於93年初申請註銷，並無上開故作虛偽買
    賣之必要，是原審另有不符論理法則；原審謂上訴人與國外
    買主簽約時已知系爭機器設備係訴外人臺一紡織廠股份有限
    公司(下稱臺一公司)所有，依一般經驗法則，上訴人實無須
    再透過昌辰公司以高於昌辰公司進貨價之價格進貨，且私法
    契約自由仍不能違背公法上義務等語，惟依私法自治原則，
    上訴人亦無強迫臺一公司直接賣給上訴人之權利，是原審所
    為上揭論斷有違經驗及論理法則，又就該一般經驗法則之論
    述，於審理中未曾行使闡明權，亦有突襲裁判之違法，而本
    件相關買賣契約之各該出賣人均照章繳稅，沒有違背公法上
    義務，原審認上訴人未依法取得憑證，有不依卷內證據認定
    事實之違法；本案情形與財政部83年台財稅第000000000號
    所揭非實際交易對象出具發票而實際交易對象未出具發票之
    情形迥異，故不應適用稅捐稽徵法第44條甚明，原審有適用
    該函釋不當之違法，且有違不同情形應作不同處理之平等原
    則；原審就上訴人所為本件並無資金回流之主張不採，亦未
    說明心證，有理由不備之違法；原審以談話筆錄載上訴人之
    代表人甲○○陳述「本案實際交易人係臺一公司」，有未依
    職權調查證據之違法；又原審以昌辰公司並未付款給臺一公
    司、昌辰公司於92年度僅有案關進銷貨各一筆，而認該交易
    係屬虛偽，惟昌辰公司未履行其與臺一公司間買賣契約之付
    款義務，與上訴人無涉，又昌辰公司於92年度僅有案關進銷
    貨各一筆之營業狀況，何得推論上訴人與昌辰公司間買賣係
    屬虛偽，未見原審論述，亦屬理由不備之違法；況上訴人係
    將系爭機器設備外銷至泰國，其營業稅稅率均為零，是不論
    向昌辰公司或臺一公司進貨，上訴人均得申退進項稅額全部
    ，上訴人無須冒不得退稅及受罰之風險而與昌辰公司作成虛
    偽交易，是原審認上訴人與昌辰公司間買賣係屬虛偽，故昌
    辰公司非上訴人之實際交易對象，有違論理經驗法則云云。
    經核上述理由，無非係就原審取捨證據、認定事實之職權行
    使，指摘其為不當，並就原審已論斷者，泛言未論斷而有理
    由不備，或就原審所為論斷，泛言其論斷違反經驗論理法則
    或有不依卷內證據認定事實及為突襲裁判之違法，均尚難認
    已具體表明原審判決究竟有如何合於不適用法規、適用法規
    不當、或行政訴訟法第243條第2項所列各款之情形，經核即
    非對原審判決之如何違背法令已有具體之指摘。依首揭說明
    ，應認其上訴為不合法。
據上論結，本件上訴為不合法，依行政訴訟法第249條第1項前段
、第104條、民事訴訟法第95條、第78條，裁定如主文。
中    華    民    國    97    年    1     月    18    日
                    最高行政法院第三庭
                        審判長法官  黃  璽  君
                              法官  林  茂  權
                              法官  鄭  忠  仁
                              法官  黃  本  仁
                              法官  吳  東  都
以  上  正  本  證  明  與  原  本  無  異
中    華    民    國    97    年    1     月    18    日
                              書記官  王  福  瀛


司法院資訊處製作；財團法人民間司法改革基金會備份。
